【裁判字號】    89,交易,223
【裁判日期】    900516
【裁判案由】    過失傷害
【裁判全文】
臺灣板橋地方法院刑事判決                        八十九年度交易字第二二三號
    公  訴  人  臺灣板橋地方法院檢察署檢察官
    被      告  丙○○
    選任辯護人  湯明亮
右列被告因過失傷害案件，經檢察官提起公訴（八十九年度偵字第三七七四號），本
院判決如左：
    主  文
丙○○因過失傷害人，處有期徒刑肆月，如易科罰金，以參佰元折算壹日。
    事  實
一、丙○○於民國（下同）八十八年十一月二十七日十八時四十分（起訴書誤載為五
    十分）許，騎乘車牌ＵＴＺ─一七０號重型機車，沿台北縣新莊市○○路，由樹
    林往新莊迴龍方向行駛，途經新樹路六九九巷七十九之十八號前，應注意車輛在
    同一車道行駛時，除擬超越前車外，後車與前車之間，應保持隨時可以煞停之距
    離。又行駛時，駕駛人應注意車前狀況，並隨時採取必要之安全措施，而依當時
    情形，又無不能注意之情事，竟疏未注意保持隨時煞停距離及車前狀況、採取必
    要安全措施，致撞及同向行駛於前方，由乙○○所騎乘車牌ＦＴＧ─六六七號輕
    型機車載有其妻戊○○、子甲○○，因路面坑洞致機車失去平衡，已跌倒在地之
    戊○○，致戊○○受有右側大腿撕裂傷、左肩部挫傷之傷害。
二、案經被害人戊○○訴由台北縣警察局新莊分局報請台灣板橋地方法院檢察署檢察
    官偵查起訴。
    理 由
一、訊據被告丙○○矢口否認有何過失傷害犯行，辯稱：伊僅撞及乙○○所騎乘之上
    開機車之後輪，並未撞到戊○○使其受傷云云。惟查：右揭犯罪事實，業據被害
    人戊○○於警訊、偵查及本院審理時指訴不移，並有診斷證明書一紙及照片九張
    在卷可稽，參諸被告丙○○於警訊及偵查中均自承於上揭時地因煞車不及而撞及
    被害人所乘機車之底盤，但不知有無撞到人等情，顯見被告於被害人戊○○所乘
    坐之機車倒地後，其有追撞該機車，至為明確。又被害人戊○○之倒地位置，係
    先倒在乙○○機車旁邊，是在機車道裡面，被撞後才飛到二部機車中間等情（見
    本院卷八十九年六月九日訊問筆錄），為被害人戊○○陳述明確，並有道路交通
    事故調查報告表可參，再徵之被告於偵查中自承當時之時速為五十公里（見偵查
    卷第二十二頁正面），在此高速行駛下，被告必成一直線行駛，自不可能於短暫
    之距離內轉換方向，被害人倒地處既在乙○○機車旁且在機車道裡面，是被告撞
    及機車前，必會先撞及倒在地上之戊○○，要堪認定。又本件經送法務部調查局
    測謊，經該局以控制問題法、混合問題法施測結果，被告對於其僅撞及乙○○機
    車及其未撞及戊○○，呈情緒波動反應，研判有說謊。戊○○就案發時騎有遭丙○○機車撞及，經測試無情緒波動反應，研判未說謊。有該局九十年三月八日（
    九０）陸（三）字第九０００六九七五號及四月十六日（九０）陸（三）字第九
    ００二０九二三號鑑定通知書各一份可佐，益證被告確有於上揭時地撞及戊○○
    ，使其受有如事實欄所示之傷害，被告辯稱未撞及戊○○使其受傷云云，不足採
    信。至證人丁○○係被告之朋友，且係被告所附載之人，再參之其所證被告撞及
    被害人機車之位置與被告所述有異，及其自承撞及後即昏迷等情，難信其有親眼
    目睹本件車禍發生之經過，所為證言為迴護被告之詞，自不足資為有利被告之認
    定。被告之上開過失傷害犯行，應堪認定。
二、按汽車在同一車道行駛時，除擬超越前車外，後車與前車之間，應保持隨時可以
    煞停之距離。又汽車行駛時，駕駛人應注意車前狀況，並隨時採取必要之安全措
    施。道路交通安全規則第九十四條第一項、第三項定有明文。被告領有駕駛執照
    ，對上開交通安全規定，自屬知悉，其駕車應注意上開規定，且依當時情況，並
    無不能注意之情事，被告竟疏未注意保持隨時可煞停之距離及注意車前狀況隨時
    採取必要之安全措施，致肇本件車禍，並致被害人戊○○受有上開之傷害，其有
    過失甚為顯然，本件經送台灣省台北縣區車輛行車事故鑑定委員會鑑定結果，亦
    為相同之認定，此有該委員會北鑑字第八九六九九號鑑定意見書附卷可查。又被
    告之過失行為與被害人所受傷害間，復有相當因果關係。本件事證明確，被告之
    過失犯行洵堪認定。
三、核被告所為，係犯刑法第二百八十四條第一項前段之過失傷害罪。爰審酌被告之
    素行、所生危害、尚未與被害人達成民事和解賠償損害及犯後否認犯罪，尚無悔
    意等一切情狀，量處如主文所示之刑，並諭知易科罰金之折算標準（刑法第四十
    一條業於九十年一月十日修正公布，於同年月十二日生效，而修正後之刑法第四
    十一條第一項規定：「犯最重本刑為五年以下有期徒刑之罪，而受六個月以下有
    期徒刑或拘役之宣告，因身體、教育、職業、家庭之關係或其他正當事由，執行
    顯有困難者，得以一元以上三元以下折算一日。但確因不執行所宣告之刑，難收
    矯正之效，或難以維持法秩序者，不在此限。」，修正後之刑法第四十一條第一
    項之規定，將原得易科罰金者之範圍，由僅限於犯最重本刑為三年以下有期徒刑
    之罪擴大至犯最重本刑為五年以下有期徒刑之罪，比較新舊法，以修正後之刑法
    第四十一條第一項之規定，較有利於被告，爰應依修正後之刑法第四十一條第一
    項前段之規定諭知被告易科罰金之折算標準），以示懲儆。
四、公訴意旨另以被告於上揭時地撞及乙○○倒地之機車，除撞及戊○○外，並撞及
    乙○○之子甲○○，致甲○○受有嚴重腦挫傷合併左側額、頂、顳部急性硬腦膜
    下血腫、左側額部頭皮撕裂傷、右肩脫臼等傷害，因認被告此部分亦涉有刑法第
    二百八十四條第一項之過失傷害罪嫌云云。公訴人認被告有此部分犯行，係以被
    告坦承不諱，並經乙○○、戊○○指訴在卷為主要論據。訊據被告堅決否認此部
    分之犯行，辯稱：伊並未撞及甲○○等語。經查：
（一）本件被告於警訊及偵查中，固坦承有撞及機車，惟遍查卷內被告並未坦承其有
      撞及被害人甲○○使其受傷等情，有警訊筆錄及偵查筆錄可稽，是公訴人謂被
      告坦承不諱，即屬無據。
（二）又告訴人之告訴，係以使被告受刑事訴追為目的，是其陳述是否與事實相符，
      仍應調查其他證據以資審認。本件被害人甲○○之父乙○○於警訊中稱：「因
      我老婆倒在最後，所以先擦撞到我老婆再撞到我兒子頭部才摔到在地。」於本
      院訊問時則改稱：「當時我看到我兒子站起來，被告機車經過，我兒子又倒下
      去，前額有流血，我沒有看到被告撞到我兒子何處：：：」（見本院八十九年
      五月三十一日訊問筆錄），其在警訊稱被告係撞及其子之頭部，本院訊問則稱
      不知撞及何處，所述前後不一，已難憑信；且乙○○於本院訊問時自承：我的
      機車撞到坑洞，我太太與我兒子先倒下去，我與我的機車再傾斜倒下去等語（
      見本院八十九年五月三十一日訊問筆錄），則其在較後倒地、且需自顧安全之
      情形下，對隨後衝至之被告所騎乘之機車，客觀上顯然較戊○○所能看見衝撞
      之情形之機率為低，而戊○○於警訊及本院訊問時均稱：我沒有看到被告機車
      有撞到我兒子等語，有警訊筆錄及本院八十九年六月九日訊問筆錄可證，則與
      被害人甲○○同時摔落之戊○○，都無法看到被告有撞及甲○○，而同一時間
      連人帶車尚往前衝再傾斜倒下之乙○○，焉能在幾乎同一時間回首看到被告撞
      及甲○○？再者，乙○○於本院訊問時稱：他沒有撞到我的機車，他是撞到我
      太太再撞到我兒子。我兒子是倒在拖鞋前面一點點等語（見本院八十九年六月
      九日訊問筆錄），其既稱戊○○與甲○○一起倒地，且戊○○係在倒地時遭被
      告機車撞及受傷，被告係先撞到戊○○，而按客觀上一般人發生車禍時，均因
      事起突然且瞬間發生變化，會有短暫之錯愕、驚懼，無法及時反應，是戊○○
      既在該倒地之一瞬間遭被告機車撞及，則甲○○焉能在倒地之極為短暫之同一
      瞬間，隨即反應並站起來，再遭被告機車撞及而倒下？又甲○○如係倒於拖鞋
      前一點點，則依道路交通事故調查表之現場圖觀之，其係在戊○○倒地之前方
      （以被告及被害人之機車行進方向觀之，即較靠近坑洞之地方），如依乙○○
      所言被告之機車既先撞到後方倒地之戊○○，則豈有可能再轉回頭再撞及前方
      （較靠近樹林方向）之甲○○？再參酌乙○○於本院八十九年十月十三日訊問
      時陳稱：不知道甲○○掉下機車時是何處著地等情，足見其並未看清甲○○自
      機車倒地之情形，是乙○○謂甲○○倒在拖鞋前一點點，站起來再遭撞及云云
      ，難認與事實相符。
（三）又本件被告經送法務部調查局測謊，就其未撞及乙○○之子，經測試無情緒波
      動之反應，研判未說謊，有該局九十年三月八日（九０）陸（三）字第九００
      ０六九七五號鑑定通知書可參。再徵之戊○○所述並未看見被告撞及我兒子甲○○，及乙○○所述並未看到被告撞及甲○○何處等情，被告辯稱並未撞及甲○○等語，尚堪信為真實。
      綜上所述，本件被害人甲○○係因其父乙○○騎上開機車至坑洞時失去平衡而
      倒地，公訴人於無其他直接積極證據足證被告確有撞及甲○○之情形下，自不
      能僅依被害人之指訴及甲○○受有傷害，即謂被告有此部分過失犯行。此外，
      本院亦查無證據足證被告有此部分之過失犯行，不能證明其犯罪，原應為無罪
      之諭知，惟公訴人認此部分與上開起訴且認有罪部分，為想像競合之裁判上一
      罪關係（起訴書理由欄雖漏未論及，惟於犯罪事實欄已敘及係一行為而觸犯數
      罪之事實，本院自得予以審酌），爰不另為無罪之諭知，併此敘明。
據上論結，應依刑事訴訟法第二百九十九條第一項前段，刑法第二條第一項前段、第
二百八十四條第一項前段、修正後刑法第四十一條第一項前段，罰金罰鍰提高標準條
例第一條前段、第二條，判決如主文。
本案經檢察官蔡顯鑫到庭執行職務。
中      華      民      國    九十      年      五      月     十六     日
                  臺灣板橋地方法院交通法庭
                                          法  官  林  錫  凱
右正本證明與原本無異
如不服本判決應於送達後十日內向本院提出上訴狀
                                          書記官  林  兆  嘉
中      華      民      國    九十      年      五      月     十七     日
附錄本案論罪科刑法條全文
刑法第二百八十四條
(過失傷害罪)
因過失傷害人者，處六月以下有期徒刑、拘役或五百元以下罰金，致重傷者，處一年
以下有期徒刑、拘役或五百元以下罰金。
從事業務之人，因業務上之過失傷害人者，處一年以下有期徒刑、拘役或一千元以下
罰金，致重傷者，處三年以下有期徒刑、拘役或二千元以下罰金。


司法院資訊處製作；財團法人民間司法改革基金會備份。
